臺灣士林地方法院民事裁定　　　　　　　 100年度抗字第84號
抗　告　人　汪簡阿冉
抗告人因相對人財團法人光泉關懷慈善基金會間變更捐助章程事
件，對於中華民國100 年5 月31日本院100 年度法字第21號裁定
提起抗告，本院裁定如下：
    主  文
抗告駁回。
抗告程序費用新臺幣壹仟元由抗告人負擔。
    理  由
一、按財團之組織及其管理方法，由捐助人以捐助章程或遺囑定
    之；捐助章程或遺囑所定之組織不完全，或重要之管理方法
    不具備者，法院得因主管機關、檢察官或利害關係人之聲請
    ，為必要之處分；又為維持財團之目的或保存其財產，法院
    得因捐助人、董事、主管機關、檢察官或利害關係人之聲請
    ，變更其組織，民法第62條、第63條定有明文。是依此條規
    定聲請法院就捐助章程為必要處分者，以財團組織不完全，
    或重要管理方法不具備為要件（最高法院85年度台抗字第32
    0 號民事裁定意旨參照）。
二、本件抗告人以其為相對人財團法人光泉關懷慈善基金會（下
    稱相對人基金會）之董事長，因相對人基金會之捐助章程所
    定組織不完全，重要之管理方法不具備，為維持財團之目的
    或保存其財產，乃經民國99年12月30日第6 屆第2 次董事會
    ，決議修訂捐助章程如附件對照表所示，聲請裁定准為變更
    相對人基金會章程第7 條、第8 條、第11條、第12條規定等
    語，原審准予補充變更相對人基金會捐助章程第7 條、第8
    條為如附件對照表所示部分，惟駁回抗告人其餘聲請。抗告
    人就其被駁回部分聲明不服，提起抗告，其抗告意旨略以：
    按民法第61條第1 項第6 款與財團法人監督管理規則第4 條
    第1 項第8 款、第5 條第4 項及臺北市財團法人暫行管理規
    則第8 條第1 項第6 款、第9 條第1 項第4 款、第13條第1
    項第2 款等規範，均明文「設有監察人者」始須於申請設立
    許可時向主管機關提出相關文件或於捐助章程載明相關事項
    ，故監察人並非必設之職務，倘若設立者，即有三人以上、
    七人以下之門檻。考量監察人職務之利害關係，非不得由董
    事兼任，且臺北市財團法人暫行管理規則第13條第1 項第5
    款規定，監察人相互間及董事間亦不得有配偶及三親等以內
    血親、姻親之關係，礙於相對人基金會之組織編制已有不足
    且受上開規定之拘束，實無三人以上之名額可適任監察人，
    因而取消監察人之設置，以免目前一名監察人編制與現行法
    令不合，故相對人基金會變更前之組織編制與現行法令未合
    ，難謂無組織不完整之情形云云。
三、經查，按民法第61條第1 項第6 款與財團法人監督管理規則
    第4 條第1 項第8 款、第5 條第4 款及臺北市財團法人暫行
    管理規則第8 條第1 項第6 款、第9 條第1 項第4 款、第13
    條第1 項第2 款等規定，監察人雖非必要機關，然財團法人
    為公益法人，不得以謀個人或特定人利益為目的，自不應長
    期由特定人掌控，而無自律監督與稽核之組織及方法，否則
    易滋流弊，導致財團財產之控制運用取決於特定個人或特定
    少數人，而淪為私人資源，致失其公益性。茲相對人基金會
    修正前章程第11條原規定應置監察人1 人，以監察相對人基
    金會會務、業務、財務等一切事務，為相對人基金會內部監
    督機關，故相對人基金會監察人之設置，涉及相對人基金會
    內部會務、業務、財務等事務之監察自律，可使相對人基金
    會之自律機能趨於完善。而依臺北市財團法人暫行管理規則
    第13條第1 項第2 款規定「設有監察人者，其人數以三人至
    七人為限。」，相對人基金會修正前章程僅設有監察人一人
    ，其組織雖有不完整之情形，然應依臺北市財團法人暫行管
    理規則前開規定，至少設監察人三人，始足以使相對人基金
    會組織趨於完全。惟相對人基金會董事會不為前開修訂，僅
    由抗告人聲請變更章程規定，將上開關於監察人設置之第11
    條規定刪除，並將第12條內關於監事改選部分之規定亦同刪
    除，自難謂係為使相對人基金會組織得更趨於完全而為變更
    。是抗告人聲請准予變更相對人基金會捐助章程第11條、第
    12條規定，核與上揭規定不符，不應准許，原裁定駁回抗告
    人之聲請，於法尚無不合。抗告意旨指摘原裁定不當，求予
    廢棄，為無理由，應予駁回。
四、據上論結，本件抗告為無理由，爰依非訟事件法第46條、第
    21條第2 項、第24條第1 項、民事訴訟法第495 條之1 第1
    項、第449 條第1 項、第95條、第78條，裁定如主文。
中    華    民    國   100    年    8     月    31    日
                  民事第二庭審判長  法  官  方彬彬
                                    法  官  劉逸成
                                    法  官  藍雅清
正本係照原本作成。
如不服本裁定，僅得於收受本裁定正本送達後10日內，以適用法
規顯有錯誤為理由，向本院提出再抗告狀（須附繕本一份及繳納
再抗告裁判費新台幣1,000 元）。再抗告時應提出委任律師或具
有律師資格之人之委任狀；委任有律師資格者，另應附具律師資
格證書及釋明委任人與受任人間有民事訴訟法第466 條之1 第1
項但書或第2 項所定關係之釋明文書影本。
中    華    民    國   100    年    9     月    05    日
                                    書記官  張純華